臺灣高等法院高雄分院刑事裁定          100年度抗字第197號
抗  告  人
即  被  告  陳基誠
上列抗告人因延長羈押案件，不服臺灣屏東地方法院中華民國10
0 年7 月26日裁定（99年度重訴字第12號），提起抗告，本院裁
定如下：
    主  文
抗告駁回。
    理  由
一、本件抗告意旨略以：抗告人即被告陳基誠（下稱抗告人）於
    本案並非主要涉嫌人，涉案情形較主嫌周慶琮、周文旺為遜
    ，而周文旺已獲釋放，被告對所運送之物品內容並不清楚，
    亦未參與槍械自菲律賓運輸至台灣及槍械買賣，涉案程度不
    深，並非空言否認或故意推託，抗告人供述與同案被告周文
    旺、羅福琳、蔡勝輝之供述並無不符，至於扣案槍彈均分藏
    各地，前後運輸入境數量始終未能釐清等，均與抗告人無關
    。原裁定認定抗告人有串證及湮滅證據之虞，其依據何在，
    並未於理由欄敘明，原裁定羈押抗告人，究竟依據如何跡象
    而有相當理由肯認抗告人有合於大法官會議解釋意旨之要件
    ，亦未審酌說明，應有理由不備之違失。抗告人自羈押禁見
    迄今已年餘，家中幼子二歲，經濟困難，且父親身患尿毒重
    症，亟待抗告人返家照顧，原裁定違反妥速審判法第4 、5
    調、公民權利和政治權利國際公約之規定，為此提起抗告，
    請求體念父子天倫，撤銷原裁定，以保人權云云。
二、原裁定意旨略以：抗告人陳基誠因違反槍砲彈藥刀械管制條
    例案件，前經原審訊問後，依同案共犯之供述及證人之證述
    、扣案物品及通訊監察譯文等，認抗告人涉犯槍砲彈藥刀械
    管制條例第8 條第1 項、第5 項、第12條第1 項、第5 項等
    罪，犯罪嫌疑重大，且與同案被告周慶琮同住，有事實足認
    有勾串共犯之虞，參以抗告人自稱無固定住居所，屢次遷移
    ，又其同案在押之共犯周慶琮長年以漁船至菲律賓走私槍械
    、彈藥，足認渠等就離境之管道知之甚稔，並與菲律賓有相
    識之管道，有事實足認有逃亡之虞，且所犯係最輕本刑5 年
    以上有期徒刑之罪，有刑事訴訟法第101 條第1 項第1 款、
    第2 款、第3 款所定之情形，而有羈押之必要，裁定自民國
    99年7 月5 日起執行羈押並禁止接見通信，於同日開始執行
    ，嗣於同年10月5 日、12月5 日及100 年2 月5 日、4 月5
    日、6 月5 日延長羈押2 月並禁止接見通信。原審復認抗告
    人陳基誠之羈押原因仍然存在，並有繼續羈押之必要，又無
    何法定不得羈押之情形，應自100 年8 月5 日起，再延長羈
    押2 月，然因證人已詰問完畢，故無繼續禁止接見通信之必
    要，而解除禁止接見通信。
三、按有繼續羈押之必要者，得於期間未滿前，經法院依第101
    條或101條之1之規定訊問被告後，以裁定延長之，刑事訴訟
    法第108條第1項但書定有明文。又按被告經法官訊問後，認
    為犯罪嫌疑重大，而有下列情形之一，非予羈押，顯難進行
    追訴、審判或執行者，得羈押之︰逃亡或有事實足認為有逃
    亡之虞者。有事實足認為有湮滅、偽造、變造證據或勾串共
    犯或證人之虞者。所犯為死刑、無期徒刑或最輕本刑為五年
    以上有期徒刑之罪者，刑事訴訟法第101 條第1 項定有明文
    。所謂羈押之必要與否，應按訴訟進行程度，及其他一切情
    事，由法院斟酌認定（最高法院29年抗字第57 號 判例參照
    ），亦即依訴訟進行程度、犯罪性質、犯罪實際情狀及其他
    一切情事，審慎斟酌有無上開保全或預防目的，依職權妥適
    裁量，俾能兼顧國家刑事追訴、刑罰權之順暢執行及人權保
    障。如就客觀情事觀察，法院羈押或延長羈押之裁定在目的
    與手段間之衡量，並無明顯違反比例原則情形，即無違法或
    不當可言。
四、按司法院釋字第665 號解釋認刑事訴訟法第101 條第1 項第
    3 款規定，於被告犯該款規定之罪，犯罪嫌疑重大，且有相
    當理由認為有逃亡、湮滅、偽造、變造證據或勾串共犯或證
    人之虞，非予羈押，顯難進行追訴、審判或執行者，得羈押
    之。於此範圍內，該條款規定符合憲法第23條之比例原則，
    與憲法第八條保障人民身體自由及第十六條保障人民訴訟權
    之意旨，尚無牴觸，惟倘單以犯重罪作為羈押要件，除可能
    背離羈押應係不得已之最後手段性外，對被告武器平等與充
    分防禦權行使之限制，亦有違背比例原則之虞，更因無異刑
    罰之預先執行，違背無罪推定原則所禁止對未經判決有罪確
    定之被告執行刑罰，及禁止僅憑犯罪嫌疑就施予被告類似刑
    罰措施之精神。考諸上揭第三款規定之法理，實係因被告所
    犯為死刑、無期徒刑或最輕本刑為五年以上有期徒刑之罪，
    可以預期將受重刑宣判，其為規避刑罰執行而妨礙追訴、審
    判程序進行之可能性增加，國家刑罰權有難以實現之危險，
    是為防免其實際發生，在此維持重大之社會秩序及增進重大
    公共利益限度內（憲法第23條），乃具有正當性。從而，基
    於憲法保障人民身體自由之意旨，被告犯上開重罪條款且嫌
    疑重大者，仍應有相當理由認為其有逃亡、湮滅、偽造、變
    造證據或勾串共犯或證人等之虞，法院斟酌命該被告具保、
    責付或限制住居等侵害較小之手段，均不足以確保追訴、審
    判或執行程序之順利進行，此際予以羈押，方堪稱係屬維持
    刑事司法權有效行使之最後必要手段。旨揭大法官會議之解
    釋文已經指明刑事訴訟法第101 條第1 項第3 款之羈押事由
    ，必須具備有「相當理由」之要件，始符合憲法規範之要求
    。解釋理由既謂「相當理由」，即與同條項第一款、第二款
    法律條文所規定之「有事實足認有．．．之虞」之要件有所
    不同。兩者之區別，可以顯現在所要求證明度高低的差異上
    ，亦即刑事訴訟法第101 條第1 款、第2 款之羈押事由，必
    須國家機關所提出被告有逃亡、滅證之虞的具體事實，經綜
    合評估個案有利及不利被告的一切事證後，能達到明白有力
    （clear and convincing）之證明度，但在第3 款情形相關
    事證不用證明至明白有力的證明度，而只要綜合個案具體情
    況，可堪認定被告逃亡滅證的可能性高於不逃亡滅證的可能
    性即可，或稱為優勢之證明。亦即「重罪常伴有逃亡、滅證
    之高度可能，係趨吉避凶、脫免刑責、不甘受罰之基本人性
    ，倘一般正常之人，依其合理判斷，可認為該犯重罪嫌疑具
    有逃亡或滅證之相當或然率存在，即已該當『相當理由』之
    認定標準，不以達到充分可信或確定程度為必要。以量化為
    喻，若依客觀、正常之社會通念，認為其人已有超過百分之
    五十之逃亡、滅證可能性者，當可認為具有相當理由認為其
    有逃亡、滅證之虞」（最高法院98年度台抗字第668 號裁定
    意旨參照）。經查:
（一）抗告人陳基誠因違反槍砲彈藥刀械管制條例案件，前經原
      審訊問後，依同案共犯之供述及證人之證述、扣案物品及
      鑑定書、通訊監察譯文等，認抗告人陳基誠涉犯槍砲彈藥
      刀械管制條例第8 條第1 項、第5 項、第12條第1 項、第
      5 項等罪，犯罪嫌疑重大，而抗告人對被訴事實避重就輕
      ，有事實足認有勾串共犯之虞，參以抗告人前無固定住居
      所，屢次遷移，又其同案在押之共犯周慶琮長年以漁船至
      菲律賓走私槍械、彈藥，足認渠等就離境之管道知之甚稔
      ，並與菲律賓有相識之管道，有事實足認有逃亡之虞，且
      所犯係最輕本刑5 年以上有期徒刑之罪，有刑事訴訟法第
      101 條第1 項第1 款、第2 款、第3 款所定之情形，而有
      羈押之必要，經原審裁定自民國99年7 月5 日起執行羈押
      並禁止接見通信，於同日開始執行，嗣延長羈押。原審復
      認抗告人陳基誠之羈押原因仍然存在，並有繼續羈押之必
      要，又無何法定不得羈押之情形，於訊問抗告人後裁定應
      自100 年8 月5 日起，再延長羈押2 月。查抗告人陳基誠
      於警詢時亦自承其有駕車來回東港、台東運送其主觀上所
      認疑似槍械之物，顯見犯罪嫌疑重大；而其於運輸過程是
      否經手槍械，與同案共犯周文旺所供不符，尚待釐清，亦
      足認有勾串共犯之虞；另抗告人陳基誠於原審自承多次搬
      遷，住居不定等語，自亦足認抗告人陳基誠確有事實足認
      其有逃亡之虞，原裁定就抗告人有串證及湮滅證據及逃亡
      之虞，業已於理由欄敘明。
（二）又抗告人陳基誠所涉犯槍砲彈藥刀械管制條例第8 條第1
      項之罪，其法定刑為無期徒刑或五年以上有期徒刑，併科
      新臺幣一千萬元以下罰金，核屬刑事訴訟法第101 條第1
      項第3 款所定之重罪，原審因認抗告人陳基誠之羈押原因
      仍然存在，並有繼續羈押之必要，又無何法定不得羈押之
      情形，應自100 年8 月5 日起，再延長羈押2 月，並說明
      因本件證人已詰問完畢，無禁止接見通信之必要，經核並
      無違誤。
（三）再就抗告人陳基誠涉嫌參與運輸槍、彈之潛在危害性，於
      維持重大社會秩序及增進重大公共利益限度內，衡量其目
      的與手段，經核亦無明顯違比例原則及必要性原則情形，
      自無違法或不當可言。至於同案共犯周文旺雖已獲釋放，
      但與本案抗告人陳基誠應否延長羈押，本無必然關係，況
      二者考量事項不同，亦難相提並論；至於抗告人家中幼子
      年僅二歲，經濟困難，且父親身患尿毒重症等情，確值同
      情，惟均係抗告人個人之家庭因素，並不影響其應否延長
      羈押之認定。
（四）此外，本案實體部分業經原審法院於100 年8 月9 日判決
      抗告人共同犯非法運輸可發射子彈具殺傷力之槍枝罪，處
      有期徒刑5 年6 月，有臺灣屏東地方法院99年度重訴字第
      12號判決在卷可證（見本院卷第14頁），是以抗告人所犯
      之重罪既經判決上開重度刑期，客觀上即大幅增加逃亡動
      機，若命具保、責付或限制住居（出境）等侵害較小之手
      段，均不足以確保日後審判、執行程序之順利進行。再槍
      枝氾濫嚴重破壞社會秩序及人民安全，我政府均以嚴刑峻
      法、加強查緝以為遏阻；惟抗告人竟為謀私利，運輸槍彈
      其不顧政府嚴刑禁令強行為之，亦難期被告能依法遵期到
      庭接受審判、執行，而足認有逃亡之虞，故權衡國家刑事
      司法權之有效行使、社會秩序及公共利益、被告人身自由
      之私益及防禦權受限制之程度，認對被告維持羈押處分尚
      屬適當、必要，合乎比例原則，並無違司法院大法官會議
      釋字第665 號解釋意旨，為確保日後執行刑罰之可能情形
      ，乃認為有繼續羈押之必要。
綜上所述，本件原審認原羈押抗告人之原因仍存在，有繼續延長
羈押之必要，並無不當。抗告人抗意旨猶執前詞指摘原審裁定延
長羈押不當，為無理由，應予駁回。
五、據上論結，應依刑事訴訟法第412 條，裁定如主文。
中    華    民    國   100    年    8     月    15    日
                  刑事第十一庭  審判長法  官  翁慶珍
                                      法  官  孫啟強
                                      法  官  石家禎
以上正本證明與原本無異。
不得再抗告。
中    華    民    國   100    年    8     月    15    日
                                      書記官  黃月瞳